【裁判字號】    89,婚,1074
【裁判日期】    891218
【裁判案由】    離婚等
【裁判全文】
臺灣板橋地方法院民事判決  八十九年度婚字第一０七四號
    原      告  甲○○
                        送達處所：台北縣新莊市○○路一０五號六樓
    訴訟代理人  鄭崇文律師
    被      告  乙  ○  住台北縣土城市○○路一五四號五樓
右當事人間請求離婚事件，本院判決如左：
    主    文
准原告與被告離婚。
訴訟費用由被告負擔。
    事    實
甲、原告方面：
  一、聲明：如主文所示。
  二、陳述：兩造於民國（下同）六十八年十二月間結婚，育有二女，兩造皆以水泥
      工為業，於七十年間常因購買不動產問題發生爭執，平日彼此間之個性觀念亦
      截然不同，無法溝通，爭執不斷。七十五年五月間，原告因工作身體受傷，乃
      回娘家療傷並住一晚，返家後被告即以未告知去處為由，與原告發生爭吵並動
      手毆打原告，原告因而離家迄今，期間被告僅到原告娘家找原告一次，其後未
      曾與原告聯繫，雙方分居已達十四年，形同陌路，爰依民法第一千零五十二條
      第二項有難以維持婚姻之重大事由，請求判決兩造離婚。
 三、證據：提出戶籍謄本二件為證，並請求傳訊證人即原告之妹李雪紅、原告之父
     李連春。
乙、被告方面：
  一、聲明：駁回原告之訴。
  二、陳述：因原告回南部未事先告知，才與原告發生爭執，但並未毆打原告。原告
      離家後有找過原告，但因為原告均未與其娘家人聯絡，才找不到原告。伊有到
      原告娘家找過原告一次，是原告不願回家。
    理    由
一、按有民法第一千零五十二條第一項以外之重大事由，難以維持婚姻者，夫妻無過
    失之一方得請求離婚，民法第一千零五十二條第二項定有明文；再按婚姻乃一男
    一女之兩性結合，以組織家庭，共同生活為目的，故有足以破壞共同生活或難以
    維持共同生活之情事發生，允宜許其離婚以消滅婚姻關係。七十四年六月三日修
    正公布之民法親屬編，就裁判離婚之原因，為應實際需要，參考各國立法例，增
    設民法第一千零五十二條第二項，明定有同條第一項以外重大事由，難以維持婚
    姻者，亦得請求離婚。是對於家庭生活之美滿幸福，有妨礙之情形，即得認其與
    此之所謂難以維持婚姻之重大事由相當。
二、查原告主張兩造於六十八年十二月間結婚，有婚姻關係存在，現仍存續中等情，
    有原告提出戶籍謄本配偶欄之記載可證。原告又主張七十五年五月間，原告因工
    作身體受傷，乃回娘家療傷並住一晚，返家後被告即以未告知去處為由，與原告
    發生爭吵並動手毆打原告，原告因而離家迄今，期間被告僅到原告娘家找原告一
    次，其後未曾與原告聯繫等語，被告對兩造於七十五年間因原告未事先告知即返
    回娘家，兩造為此發生爭執，原告因而離家迄今之事實，並不爭執，惟否認有毆
    打原告之行為，並抗辯稱係因原告均未與娘家人聯繫，伊找不到原告，其後伊有
    到原告娘家找過原告一次，是原告不願回家云云。經查：原告主張係因遭被告毆
    打而離家之事實，業據證人即原告之妹李雪紅到庭證述無訛，其證稱：伊在七十
    二年至七十五年間住在土城市上班，暫住兩造位於土城市○○路即現改為學府路
    住處，原告是在七十五年間離家的，當天伊在隔壁房間內聽到兩造爭吵，並聽到
    打人聲音，原告並說為何打我，之後很生氣地跑出去，被告說如果出這個門就不
    要回來，伊從後面追出去，但追不到原告，伊以為原告應該很快就會回來，但後
    來都沒有回來，伊在被告住處又住了近一年，就搬走了等語。又原告雖自承離家
    後確有三、四年沒有回娘家或與家人聯繫，這段期間沒有人知道伊在何處，惟主
    張其後伊就搬回娘家，其家人並通知被告，但被告僅來娘家一次，因當時還生氣
    ，就向被告說不願回家，但被告竟答稱有好的對象就走，之後就再沒有聯繫等語
    ，此並經證人即原告之父李連春到庭證述屬實，堪信為真實。
三、查婚姻係以夫妻雙方情感為基礎，以共同生活為目的，配偶間應本相互協力保持
    其共同生活之圓滿、安全及幸福，若此基礎不復存在，致夫妻無法共同生活，且
    無復合之可能，即應認有難以維持婚姻之重大事由存在。查本件因被告毆打原告
    ，致使原告離家，被告若欲維持雙方之婚姻關係，自應積極設法尋回原告。原告
    離家三、四年間，雖因原告未曾與娘家或家人聯繫，致原告無從知悉原告身在何
    處，惟三、四年後原告即已返回娘家，原告之父並通知被告，被告知悉原告返回
    娘家後，理當積極挽回原告，惟其自原告返回娘家迄今約十年期間，竟僅與原告
    見面一次，之後均無聯繫，顯見被告並無繼續維持婚姻之意願，且兩造分居迄今
    長達十四年，夫妻共同生活之婚姻目的已然未能達成，雙方情感基礎當已動搖，
    自難期相互扶持追求共同生活之圓滿幸福。又原告於訴訟中堅決請求離婚，兩造
    感情破裂顯已無復合之可能，其情形已構成難以維持婚姻之重大事由。從而原告
    依民法第一千零五十二條第二項之規定訴請離婚，於法有據，應予准許。
據上論結：本件原告之訴為有理由，並依民事訴訟法第七十八條，判決如主文。
中      華      民      國    八十九    年      十二    月      十八    日
                                台灣板橋地方法院家事法庭
~B法      官  白光華
右為正本係照原本作成。
如對本判決上訴，須於判決送達後廿日內向本院提出上訴狀。
中      華      民      國    八十九    年      十二    月      十九    日
~B法院書記官  李錦輝


司法院資訊處製作；財團法人民間司法改革基金會備份。
